臺灣高等法院臺南分院刑事判決
上　訴　人
即　被　告　丙○○
選任辯護人　林樹根　律師
　　　　　　洪茂松　律師
　　　　　　邱麗妃　律師
上　訴　人
即　被　告　乙○○
選任辯護人　李合法　律師
　　　　　　趙培皓　律師
上列上訴人即被告因毒品危害防制條例等案件，不服臺灣臺南地
方法院92年度重訴字第25號中華民國93年2月25日第一審判決（
起訴案號：臺灣臺南地方法院檢察署92年度偵字第4536號、第44
92號、第4742號、第4743號、第4530號、第8450號），提起上訴
，判決後，經最高法院發回更審，本院判決如下：
      主      文
原判決關於乙○○販賣第一級毒品及未經許可持有子彈暨丙○○
幫助販賣第一級毒品部分均撤銷。
乙○○連續販賣第一級毒品，處無期徒刑，褫奪公權終身；販賣
毒品所得新臺幣貳佰零肆萬壹仟元沒收之，如全部或一部不能沒
收時，以其財產抵償之；扣案如附表二編號一至八所示物品均沒
收。又未經許可，持有子彈，處有期徒刑拾月，併科罰金新臺幣
玖萬元；罰金如易服勞役，以新臺幣玖佰元即銀元佰元折算壹
日；扣案如附表二編號九所示物品沒收。應執行無期徒刑，褫奪
公權終身，併科罰金新臺幣玖萬元；罰金如易服勞役，以新臺幣
玖佰元即銀元佰元折算壹日；販賣毒品所得新臺幣貳佰零肆萬
壹仟元沒收之，如全部或一部不能沒收時，以其財產抵償之；扣
案如附表二所示物品均沒收。
丙○○連續幫助販賣第一級毒品，處有期徒刑柒年貳月。幫助販
賣毒品所得柒萬捌仟元沒收之，如全部或一部不能沒收時，以其
財產抵償之。
      事      實
一、乙○○綽號「黑金（含台語「黑金的」）」於民國（下同）
    八十六年間，曾因違反肅清煙毒條例案件，由原審法院以八
    十六年度重訴字第三十號判處無期徒刑，褫奪公權終身，提
    起上訴後，經本院以九十二年度上重更九字第五二八號判處
    有期徒刑九年，並經最高法院於九十三年六月三日以九十三
    年台上字第二八五一號判決上訴駁回確定在案。猶不知悔改
    ，復基於意圖販賣第一級毒品海洛因營利之概括犯意，連續
    於左列時地販賣第一級毒品海洛因：
（一）於九十一年五月間先後二次，在台南縣後壁鄉後壁高中前
      ，分別以新臺幣（下同）八十五萬元及二十五萬元之價格
      ，販賣海洛因磚一塊及二兩予孟暉。於同年六月二十日下
      午三、四時許，由乙○○駕駛車號二Ｗ─四四一一號自用
      小客車，到台南縣後壁鄉後壁高中前，以二十五萬元之價
      格，販賣海洛因二兩予孟暉。
（二）於九十二年一、二、三月初某日及四月一日晚間，在台南
      縣後壁鄉○○○○段附近之陸橋旁，連續以七萬元、七萬
      元、七萬五千元、十四萬八千元之代價販賣海洛因共四次
      予甲○○，前後共計得款三十六萬三千元。
二、乙○○復承上開意圖販賣第一級毒品海洛因營利之概括犯意
    ，自九十二年一月間某日起，由乙○○將其所有如附表二編
    號一至八所示之物品放置在丙○○所有坐落台南縣後壁鄉新
    嘉村白砂屯一０七號住處，再將其取得之整塊海洛因磚攜至
    丙○○上開住處，以如附表二編號二、三所示磨咖啡豆機、
    果菜榨汁機將海洛因搗碎並羼入如附表二編號七、八所示粉
    末攪拌稀釋後，再以如附表二編號一所示之電子秤秤重，及
    以夾鏈袋分裝成小包裝，復以橡皮筋束綁作記號以區別價格
    ，並寄放在丙○○前開住處。自九十二年一月五日（起訴書
    誤載為一月十日）起至同年三月三十一日止，於有人欲向乙○○購買海洛因時，乙○○即先以電話通知丙○○，丙○○
    則基於幫助乙○○販賣海洛因之概括犯意，連續將乙○○所
    需之毒品數量（依上揭價格區別），自住處攜出交付予乙○○本人，再由乙○○將之販賣予不特定人牟利，其時間、數
    量（價格）如附表一所示，每次丙○○約獲得乙○○給付之
    報酬三千元，共獲得約七萬八千元。
三、乙○○另非法取得如附表二編號九所示之口徑九ｍｍ制式子
    彈一百十五顆，未經許可而持有，並於九十二年一月間某日
    ，將上開子彈攜至丙○○所有坐落台南縣後壁鄉新嘉村白砂
    屯一０七號住處，將前開子彈交予丙○○（丙○○寄藏部分
    已判刑確定）保管。嗣於九十二年四月十六日下午四時三十
    分許，經警持原審核發之搜索票前往丙○○上開住處搜索時
    ，當場查扣乙○○所有供稀釋、分裝販賣海洛因所用之如附
    表二編號一至八所示之物品，及如附表二編號九所示之子彈
    。
四、案經臺南市警察局第一分局及行政院海岸巡防署海岸巡防局
    台南市機動查緝隊報請臺灣臺南地方法院檢察署檢察官偵查
    起訴。
      理      由
一、訊據上訴人即被告乙○○固坦承有於右揭時、地駕駛車號二
    Ｗ─四四一一號自用小客車經過後璧高中等情，惟矢口否認
    有上開犯行，辯稱：孟暉說他不認識我，他說是林茂春告訴
    他那個人叫「黑金」，他說是林茂春買的，伊未曾販賣第一
    級毒品海洛因給孟暉，林茂春在地方法院亦未說向伊買的。
    孟暉本身是線民，警方不可能放任他跟伊交易三、四次不抓
    。又甲○○與警察條件交換，她說的都不是事實。甲○○曾
    跟伊會六合彩的牌，她曾經跟伊報明牌而打電話給伊，伊亦
    未販賣第一級毒品給甲○○，至於被告丙○○家裡常有人泡
    茶出入，在被告丙○○住處所查獲如附表編號二所示物品電
    子秤等均非伊所有云云。被告丙○○固坦承現場有被查扣上
    開物品等情，惟辯稱：伊於警察去搜索時始知悉是毒品，東
    西是乙○○的，至於他給伊錢，是小孩要繳學費向他借的云
    云。
二、經查：
（一）、關於被告乙○○部分：
 (一)販賣海洛因予孟暉部分：
 1.被告乙○○確於上開時、地，經林茂春之介紹，先後三次販
   賣第一級毒品海洛因予孟暉，共計販得一百三十五萬元等情
   ，迭據孟暉及林茂春於警訊、偵查及原審審理中指訴明確（
   詳臺南市警察局第一分局第三八一號卷第十八頁、第二六頁
   、偵卷四四九二號第四一頁至第四五頁背面、第九二頁背面
   、原審卷第八一頁至八四頁、第二０四頁至二一三頁、第二
   七三頁至二七九頁），並經孟暉、林茂春於警局指認被告相
   片無誤（詳上開警卷三八一號第四十頁、第四一頁），偵查
   中檢察官復提五名人犯（其中一名係被告乙○○）供孟暉指
   認，亦當庭指認被告乙○○即綽號黑金屬實（詳偵卷四四九
   二號第九二頁、第九三頁），核與證人即偵辦本案之海岸巡
   防署員警黃民芳於原審證稱：「這是我們偵辦孟暉毒品案時
   ，由檢察官指揮，我們接獲線報，孟暉到後壁高中前準備與
   其上手交易，我們到現場去，在後壁高中守衛室所拍的照片
   」、「當時孟暉開寶馬汽車到現場，下來一人，後來才知道
   該人是林茂春（當庭指認），後來有一台豐田Ａｌｔｉｓ汽
   車到現場，停在校門口之右手邊，林茂春走下來靠近該車，
   做了一個類似交易的動作，時間很短，後來孟暉把車子開過
   來，孟暉有下來一下，但沒有靠近該豐田汽車，距離大約四
   公尺，有無說話我不知道，過了一下子，白色豐田汽車就往
   嘉義方向開走」、「我們當時是要做蒐證的工作，主要是要
   追查毒品的源頭、藏匿毒品的地點，故未當場逮捕」、「有
   看到交付東西的動作，我看到林茂春掏錢出來，但因為有一
   點距離，沒有清楚看見，守衛室的視線，也不是很清楚」、
   「我們當天是從台南市安南區跟監到關廟，孟暉是去關廟接
   林茂春，再載林茂春上高速公路，下省道後，一直到後壁高
   中」、「我們蒐證完後，一直監聽被告乙○○及其女友的電
   話，從他女友（丁妙女）電話確認就是被告乙○○，便鎖定
   對象為被告乙○○」之查緝情節相符（詳原審卷第二六九頁
   至第二七一頁），另證人丁妙女亦坦承被告乙○○之綽號為
   「黑金」，卷附之該豐田汽車確係其所有，且均為被告乙○○在使用（詳偵卷四四九二號卷第三十頁），並有警卷所附
   跟監錄影帶翻拍照片二幀（附於同警訊卷第三六頁）可稽。
   足見證人孟暉及林茂春前開指訴應與事實大致相符而可採信
   。
 2.雖林茂春於原審改稱：伊僅帶孟暉去購買毒品，孟暉交易完
   後有在車上拿給他看，說那些東西是二十五萬元買的，並說
   那些東西是海洛因，但沒說是向何人買的云云。惟林茂春於
   警訊中明確供稱：「九十一年六月二十日下午我與孟暉共同
   到後壁高中前向「黑金」（即乙○○）購買海洛因毒品」、
   「是我介紹被告乙○○給孟暉認識的，當天是我打電話向被
   告乙○○說要買二兩海洛因，約好了再由我帶孟暉一同前去
   後壁高中前與被告乙○○交易毒品」、「當天被告乙○○駕
   駛豐田牌車，銀香檳色，車牌二Ｗ─四四一一號車前來」、
   「我與孟暉先共同駕車到後壁高中前等乙○○，等一會兒乙○○就駕車前來，招手叫我過去，於是我步行走到他車子旁
   邊，他叫我可以叫孟暉過來，我叫孟暉走到他車旁，由孟暉
   拿錢給他，乙○○便將毒品海洛因拿給我：：」、與警方觀
   看錄影帶後始稱：「我先與孟暉開車到達後壁高中前等被告
   乙○○，不久被告乙○○開車從嘉義方向南下，至後壁高中
   門前停下，孟暉叫我下車走到被告乙○○車旁與被告乙○○
   交易，交易完後被告乙○○就開車離開」、「該次交易是孟
   暉在車上將錢交給我，我拿給乙○○」（詳第三八一號警卷
   第二十頁背面、二一頁）。於偵查中並結證稱：九十一年六
   月二十日當天有與孟暉一起到後壁高中前。那天是孟暉開車
   到關廟載他，說要去向「黑金」買毒品。到了後壁高中後，
   孟暉拿錢給他，他沒算多少錢，好像是二十二萬、（或）二
   十五萬元交給當時在車上的「黑金」（偵卷他字卷第八二九
   號第二一頁背面、第二二頁）。參諸證人孟暉、警員黃民芳
   對於前開交易過程之供述，及警訊時警方尚且播放跟監蒐證
   之錄影帶供證人林茂春觀看後始予回答，顯見林茂春警訊中
   之陳述係出於自由意思。其所述亦與孟暉、黃民芳之前開供
   述相符。從而，證人林茂春供述部分應以渠在警訊觀看錄影
   帶後及偵查中所為之前開供述較為可採。
 3.被告乙○○另辯稱：因林茂春欠伊錢，約伊到後壁高中說要
   還錢，伊到前開地點時林茂春已經在現場，說沒有足夠的錢
   可以還他，擬再借一萬元，伊罵了林茂春之後就離開了云云
   。惟被告乙○○於警訊及檢察官偵查中均未有此答辯。甚且
   於警訊時，觀看前開蒐證錄影帶後，尚辯稱：於九十一年六
   月二十日是否駕駛前開二Ｗ─四四一一號自小客車前往後壁
   高中，伊沒有印象等語（詳警卷第三八一號第九頁）。況依
   證人黃民芳之前開供述，警方係自台南市安南區跟監孟暉到
   關廟，孟暉去關廟接林茂春後，再載林茂春上高速公路，下
   省道後，一直到後壁高中。苟如僅係林茂春欠被告乙○○錢
   ，約被告乙○○到後壁高中要還錢，何以須找孟暉一起前往
   ，並說沒有足夠的錢可以還，又擬再借一萬元，顯與常情相
   悖，尤其還錢不須如此奔波於徒，故此部分辯解，應係被告
   乙○○臨訟杜撰之詞，殊不足採。從而上揭其先後三次販賣
   第一級毒品海洛因與孟暉之犯行，事證已明，應可認定。
 (二)販賣第一級毒品海洛因予甲○○部分：
 1.被告乙○○確於九十二年一至四月間，上揭如事實欄所載時
   間先後在台南縣後壁鄉○○○○段附近之陸橋旁，連續以七
   萬元、七萬元、七萬五千元、十四萬八千元之代價販賣海洛
   因共四次予甲○○，前後共計得款三十六萬三千元，警方未
   以何條件跟伊交換等情，亦據甲○○於警訊及偵查中、本院
   更一審時證述明確，並指認乙○○本人暨照片屬實（詳偵字
   第四四九二號卷第六四頁至第六七頁、第八十頁至第八二頁
   、本院更一審審判筆錄第五頁），且檢察官提解四位人犯讓
   甲○○指認，甲○○亦當庭指認被告乙○○無誤（詳偵字第
   四四九二號卷第八六頁），核與甲○○之母林陳美月於檢察
   官偵查時亦結證供稱：其確與甲○○於九十二年間一起去見
   過「黑金」三、四次，地點應都是在同一地點附近，甲○○
   去找「黑金」是購買海洛因，先後買三、四次毒品之情節相
   符（詳偵字第四四九二號卷第一六一頁至第一六三頁）。足
   證證人甲○○前開供述應可採信。雖證人甲○○於本院更一
   審時稱「（四次是否同一地方？）因很多地點，不記得了。
   」、「只記得一次是在長短樹橋下。」等語；因時隔久遠，
   記憶模糊，致四次地點是否在上揭陸橋旁附近，不甚記憶，
   亦屬人之常情，仍應以其於警、偵訊時所述暨其母之證述在
   上揭長短腳樹段附近之陸橋旁交易為妥（詳如後述）。
 2.又依卷附監聽譯文（九十二年度監字第八０號卷第三五、三
   六頁）所載，被告乙○○確有於九十二年四月一日在通話中
   要證人甲○○「來橋頭那邊」，而證人甲○○亦回稱「同樣
   我們每次等的那邊是不是」，被告乙○○並向證人甲○○稱
   「讚的啦！讚的啦（台語）！我的你不用懷疑」。其後被告
   乙○○復打電話給證人甲○○稱「你媽又自動減兩千」、「
   以後不要這樣了，因為我多給妳們的多過那些」。證人甲○○問被告乙○○「你有算清楚嗎？」，被告乙○○即答稱「
   有，一四八啦，沒關係，．．．」等語，足見被告乙○○與
   證人甲○○二人有多次約在某『橋』附近，故在通話時不須
   說出詳細地址即可確定約定地點，且被告乙○○有向證人甲○○保證某物品之品質及證人甲○○之母亦有前往，並於交
   易價金中減二千元，故被告乙○○於交易後算錢後發現比約
   定價格少二千元（只有『一四八』，即證人甲○○所稱原約
   定一萬五千元，後來少二千元），而再打電話給證人甲○○
   ，希望以後不要這樣。此與證人甲○○及其母林陳美月於偵
   查中所述情節大致相符（見偵卷四四九二號第一六二頁背面
   ）。足證甲○○前開供述應與事實相符而可採信。
 3.雖被告乙○○於原審辯稱：對於四月一日之前開譯文內容沒
   印象了。其中他曾提及「連袋子有一錢半、銀兩要拿夠」是
   指他曾經賣過金子給證人甲○○，那是在說金子的成份要夠
   ；至於譯文中提及「讚的不用懷疑」是指六合彩的牌支沒有
   問題，而「你媽又自動減兩千」是指那是證人甲○○向他買
   戒指，他有時候會賣出成分比較多的給證人甲○○，也沒有
   再多收錢云云。惟苟係金鉓買賣，何以在晚上十時許（依通
   聯記錄記載應係在二十二時十三分至二十八分二通電話間完
   成交易）買賣，且係約在橋邊匆匆（不到十五分鐘內）完成
   交易，而非在大白天仔細鑑識、選擇後再作決定，所辯與常
   情不符，殊不足採，故應以證人甲○○、林陳美月前開供述
   較可信。此部分亦事證已臻明確。
 (三)被告乙○○販賣附表一所示海洛因部分：
 1.又乙○○於九十二年一月起，將其所有如附表二編號一至八
   所示之物品放置在被告丙○○所有坐落台南縣後壁鄉新嘉村
   白砂屯一０七號住處，再將其取得之整塊海洛因磚在上址以
   磨咖啡豆機、果菜榨汁機磨碎並羼入粉末攪拌稀釋後，以夾
   鏈袋分裝成小包裝，再以記號區別價格，並寄放在丙○○前
   開住處，於有人購買海洛因時，乙○○即先以電話通知丙○○，由丙○○攜出交付予乙○○轉售予不特定人牟利，乙○○每次並會給丙○○三、四千元不等之酬金（按依有利被告
   之方式計算，宜認為係三千元）等情，迭據丙○○於警訊、
   偵查、原審及本院上訴審理時供述明確（詳警卷第三八一號
   第十一頁至第十六頁、偵卷第四四九二號第四頁至第七頁、
   第五三頁、第五四頁、原審卷第一八０頁至第一八七頁丙○○知悉是海洛因、本院上訴卷第八七頁至第八八頁、第一一
   四頁至第一一六頁）。
 2.前開扣案之磨咖啡豆機一台經原審送法務部調查局鑑定結果
   ，發現有微量海洛因成分殘留；果菜榨汁機一組經鑑定結果
   ，亦發現有微量海洛因成分殘留；白色粉末四包經鑑定結果
   未發現法定毒品成分，合計淨重三千四百九十一公克，空包
   裝總重四十九．九八公克；米黃色粉末五包經鑑定結果，發
   現主成分係局部麻醉劑Lidocaine、Procaine等成分。合計淨
   重三千九百六十二．八０公克，空包裝總重七十五．０三公
   克。此有卷附法務部調查局九十二年十二月二十四日調科壹
   字第０九二六二九四０九二０號檢驗通知書可按（附於原審
   卷第二二四頁）。足見證人即共同被告丙○○前開所述扣案
   之果菜榨汁機是用來攪拌磨碎海洛因毒品，不明白色及米黃
   色粉末是何物，是要羼在海洛因毒品內等語，核與事實相符
   而可採信。再被告丙○○於原審並供稱伊不曾施用海洛因或
   安非他命，而本案被告丙○○為警查獲時所採集之尿液經檢
   驗結果亦未檢出安非他命或海洛因人體代謝物嗎啡反應，有
   卷附台南市衛生局檢驗成績書可稽（見偵卷四五三六號卷第
   三五頁），被告丙○○既未施用海洛因，而在其住處所扣得
   之前開磨咖啡豆機、果菜榨汁機卻有殘留海洛因成分，則渠
   前開所稱前開扣案物品是被告乙○○用以研磨、攪拌海洛因
   ，以供分裝之用等語，應與事實相符而可採信。況以被告丙○○於檢察官偵查中供稱：他從事綁鐵工作，收入不穩定，
   一個月最多二萬多元（偵卷四四九二號第五頁背面），以其
   經濟能力，顯不可能取得如此數量龐大之海洛因，故丙○○
   前開所述扣案之如附表二編號一至八所示物品係被告乙○○
   用以攪拌磨碎海洛因並羼摻粉末後加以分裝，且於分裝完畢
   後依價格不同作記號等語，應非虛構。
 3.至被告乙○○於原審辯稱：電話錄音譯文中說到拿五千、一
   萬是他向被告丙○○借錢，他在過年前五天還跟被告丙○○
   借了一筆十萬元。惟丙○○於偵查中稱：他從事綁鐵工作，
   收入不穩定，一個月最多二萬多元已如前述。依監聽記錄所
   整理之附表一所示被告乙○○通知被告丙○○交付『金錢』
   之時間、金額，其期間僅二個多月，金額即達三十二萬八千
   元。以證人即共同被告丙○○之經濟能力，顯不可能有餘力
   如此頻繁借錢給被告乙○○。被告乙○○嗣又改稱：是他那
   時拿了二、三十萬元寄放在被告丙○○那邊，再分次向被告
   丙○○拿云云。惟此顯與渠於警訊中所稱：係向被告丙○○
   借錢，每次五千元至二萬元不等（見警卷第三八一號第七頁
   正面），及檢察官對其聲請羈押時，在原審所稱：是陸陸續
   續向被告丙○○借款，大部分是一、二萬元（九十二年度聲
   羈押字第一０一號卷第八頁）不符。被告乙○○於警訊中甚
   且否認有寄放現金在被告丙○○住處之事實（警卷第三八一
   號第八頁）。又依卷附監聽譯文所載，九十二年一月十二日
   晚十時七分四十四秒被告乙○○通知被告丙○○「拿兩個五
   千的」（九十二年度監字第五號案卷第十頁），苟僅係單純
   拿錢，為何不言明一萬元，而係『兩個』『五千的』，況被
   告乙○○通知被告丙○○時間亦有多次在深夜、凌晨，且被
   告乙○○甫於九十二年一月十二日下午六時十六分二十三秒
   通知被告丙○○「拿『六千』出來給我」，旋於同日二十二
   時七分四十四秒再通知被告丙○○「拿『兩個五千』的，在
   門口就好了，我馬上到」（九十二年度監字第五號案卷第九
   、十頁）；甫於九十二年一月十八日晚八時五十一分四十四
   秒通知被告丙○○「拿『一萬』出來給我」，旋於同日晚九
   時四十三分五十九秒再通知被告丙○○「再拿『五千』出來
   給我」（同上卷第十四頁）；又甫於九十二年二月六日下午
   六時二分三十四秒通知被告丙○○「拿『七千』出來給我」
   ，旋於同晚九時十四分二十八秒再通知被告丙○○「拿『五
   千』出來給我」（九十二年度監字第二七號案卷第九頁）。
   益徵此應係被告丙○○所稱之拿海洛因，而非拿錢。被告乙○○此部分之辯解，亦不足採。
 4.依監聽譯文所示，被告乙○○於九十二年二月十一日深夜十
   一時五十三分四十一秒通知被告丙○○「水果機幫我準備好
   」（九十二年度監字第二七號案卷第十一頁），苟係單純喝
   果汁為何會在冬末初春氣候尚冷之深夜通知被告丙○○準備
   水果機？再被告乙○○於九十二年二月十七日下午六時七分
   十七秒通知被告丙○○去買個電池，並稱「前幾天我們在秤
   『水果』的秤沒電了」「去買一顆電池」。（九十二年度監
   字第二七號案卷第十三頁），苟係單純喝果汁為何須秤水果
   ？且秤水果的電子秤為何僅需一顆電池？且在被告丙○○前
   開住處所查獲之磅秤為秤量質量甚輕物品所用之電子秤，有
   如附表二編號一所示之電子秤扣案可稽，顯非一般秤水果之
   磅秤。被告丙○○並供稱：前開電子秤係被告乙○○用來秤
   海洛因分裝之用，已如前述。另被告乙○○於九十二年二月
   十七日下午六時四十六分四十秒通知被告丙○○「我往家裡
   去，少年仔叫他們出去」（九十二年度監字第二七號案卷第
   十三頁），同年三月三十日亦通知被告丙○○「你果汁機去
   收拾、收拾」、「叫你兒子出去玩」（九十二年度監字第六
   一號案卷第十七頁），苟係單純喝果汁為何須要求被告叫少
   年仔（按即被告之子）出去？況證人即被告丙○○於偵查中
   亦供稱「少年仔」是指他兒子，因為被告乙○○怕他兒子知
   道，所以叫他兒子出去（偵卷四五三六號第七頁）。凡此均
   足以佐證丙○○前開供述應與事實相符，而可採信。此部分
   被告販賣海洛因之犯行如附表一所示，亦堪認定。
 (四)被告乙○○因否認有販賣海洛因之事實，致無法查得被告販
   賣之實際利得，惟依其販賣之海洛因係經攪碎海洛因磚暨羼
   入其他粉末稀釋，有被告丙○○於警訊中之供詞可據（見警
   卷三八一號第十二頁至第十四頁），牟得之利益匪小，復按
   一般民眾普遍認知毒品海洛因之非法交易政府一向查禁森嚴
   ，且予以重罰，衡諸常情，倘非有利可圖，絕無平白甘冒被
   嚴查重罰高度風險之理。況被告乙○○前已因販賣海洛因經
   判處重刑在案，其對此當知之甚詳，從而被告乙○○甘冒風
   險販賣海洛因，其有營利之意圖，亦可認定。
 (五)至公訴人誤以：被告乙○○前開犯罪事實欄一之(一)部分應係
   販賣六次（按於販賣海洛因海洛因磚一磈予孟暉後，再販賣
   海洛因四次、再於同年六月二十日販賣海洛因毒品予孟暉，
   計六次）。惟查：證人孟暉於偵查中供稱九十一年六月二十
   日當天買二兩左右海洛因（詳他字第八二九號偵查卷第二二
   頁）；並稱他們被錄影這一次前一個月左右，他與林茂春在
   同一地點向「黑金」買一塊海洛因磚，本來是九十萬元，後
   來他們殺價殺到八十五萬元，我們都在後壁高中交貨，這一
   次交貨時間很晚約十一、十二點；過了一個星期後在同一地
   點向「黑金」買二十五萬元海洛因。「黑金」都是開車來的
   ，因「黑金」不願與他接觸，都要求要林茂春與他一起去，
   第三次就是被錄到這一次（詳偵卷四四九二號第四一頁背面
   ）。證人林茂春於偵查中亦證稱都是孟暉來載他去的，數量
   及價錢都如孟暉所述無誤（詳偵卷四四九二號第四一頁背面
   ）。是證人孟暉先後於九十一年五月間某日晚上十一、二時
   許、前開日後一星期後、同年六月二十日下午三、四時許等
   時間，在後壁高中附近，分別向被告乙○○購買海洛因九十
   （嗣降價為八十五）萬元、二十五萬元、二十五萬元，共三
   次，而非六次。至於證人孟暉雖復稱向被告乙○○買海洛因
   最起碼有十次（同上偵查卷第四二頁），惟此供述與上開調
   查結果不符，且除此之外，並無其他佐證，自不足採。況證
   人孟暉於最接近案發時之警訊中，亦僅供稱有向被告乙○○
   購買三至四次毒品（詳警卷第三八一號第十九頁）之事實。
   以「罪證有疑，利於被告」之原則，是應以證人孟暉於偵查
   中所稱之向被告乙○○購買海洛因共三次較為可採。亦即被
   告乙○○前開犯罪事實欄一之(一)部分應係販賣海洛因予孟暉
   共三次。因公訴人認此部分與前開論罪科刑部分認有連續犯
   之裁判上一罪關係，爰本於審判上不可分之原則，不另諭知
   無罪，附此敘明。
 (六)被告乙○○持有子彈部分：
 1.乙○○確將如附表二編號九所示之口徑九ｍｍ制式子彈一百
   十五顆，未經許可而持有，並於九十二年一月間，將上開子
   彈攜至丙○○所有坐落台南縣後壁鄉新嘉村白砂屯一０七號
   住處，將前開子彈交予丙○○保管等情：亦據丙○○於警偵
   訊、原審及本院審理中供明在卷（詳警卷第三八一號第十一
   頁背面、偵卷四四九二號卷第四頁背面、第五頁、原審卷第
   一三六、第一七八頁、本院上訴卷第二百頁）。而前開子彈
   為警搜索查獲時，與被告乙○○所寄放之如附表二編號一、
   二所示之物品同置於一紙袋以透明塑膠袋包著並藏放在床頭
   櫃內，有卷附查獲現場照片（附偵卷四四九二號第四九至五
   二頁）可稽，足證丙○○所證述前開扣案之子彈係被告乙○○所寄放等情，應可採信。
 2.扣案如附表二編號九所示制式子彈一百十五顆經送內政部警
   政署刑事警察局鑑定結果，認均係口徑９mm制式子彈，均具
   殺傷力，有該局九十二年五月十四日刑鑑字第０九二００七
   六四０二號槍彈鑑定書可稽（附於偵卷四五三六號第二九至
   三二頁），從而被告乙○○確持有如附表二編號九所示制式
   子彈一百十五顆之事實，亦洵堪認定。
（二）關於被告丙○○幫助販賣第一級毒品海洛因部分，被告丙○○對曾於附表一所示時、地幫助乙○○販賣第一級毒品
      海洛因之事實，已於本院上訴審審理時坦承不諱（見本院
      上訴卷第一八四頁至第一八五頁），且於有人購買海洛因
      時，乙○○即先以電話通知丙○○，由丙○○攜出交付予
      乙○○轉售予不特定人牟利，乙○○每次並會給丙○○三
      、四千元不等之酬金等情，迭據丙○○於警訊、偵查、原
      審及本院上訴審理時供述明確（詳警卷第三八一號第十一
      頁至第十六頁、偵卷第四四九二號第四頁至第七頁、第五
      三頁、第五四頁、原審卷第一八０頁至第一八七頁丙○○
      知悉是海洛因、本院上訴卷第八七頁至第八八頁、第一一
      四頁至第一一六頁）。又依前述監聽譯文及其經濟狀況暨
      前開扣案之磨咖啡豆機、果菜榨汁機經原審送法務部調查
      局鑑定結果均發現有微量海洛因成分殘留等情，顯見其本
      院上訴審時之自白應與事實相符，此部分犯行，亦洵堪認
      定，應予依法論科。被告於本院更一審時所為之辯解，無
      非畏罪卸責之詞，不足採信。
三、按毒品危害防制條例於九十二年七月九日修正公布，並自公
    布後六個月施行，即自九十三年一月九日生效，被告犯罪後
    法律變更，新舊法刑度相同，自應適用裁判時之新法，而海
    洛因係屬毒品危害防制條例第二條第二項第一款所規定之第
    一級毒品。核被告乙○○所為，係犯（修正後）毒品危害防
    制條例第四條第一項之販賣第一級毒品罪。其販賣前後持有
    第一級毒品海洛因之低度行為，應為販賣之高度行為所吸收
    ，不另論罪。被告乙○○先後多次販賣海洛因之行為，時間
    緊接，方法相同，觸犯構成要件相同之罪名，顯係基於概括
    犯意反覆而為，為連續犯，應依連續犯之規定論以一罪，其
    法定刑為死刑、無期徒刑部分，依法不得加重（其餘部分自
    得加重其刑）。被告丙○○依被告乙○○之指示，將毒品海
    洛因攜至被告乙○○所指定之地點交付予被告乙○○，便利
    被告乙○○販賣，核其所為，係（修正後）毒品危害防制條
    例第四條第一項販賣第一級毒品之幫助犯，其持有第一級毒
    品之低度行為，應為幫助販賣之高度行為所吸收，不另論罪
    ；又其前後多次幫助販賣之犯行，時間緊接，觸犯構成要件
    相同之罪名，顯係基於概括犯意反覆而為，為連續犯，應依
    刑法第五十六條就罰金刑部分加重其刑，其法定刑為死刑、
    無期徒刑部分，依法不得加重。又公訴人漏未就被告丙○○
    於如附表一編號一（即九十二年一月五日）部分起訴，且認
    被告乙○○透過被告丙○○幫助販賣如附表一所示海洛因毒
    品之價款為14萬元，與本院認定之32萬8千元不同，其相異
    部分（即起述起訴事實部分）因與起訴論罪科刑部分有連續
    犯之裁判上一罪之關係，為起訴效力範圍所及，本院自得一
    併審理，合併說明。又被告丙○○幫助他人犯罪，為幫助犯
    ，併依刑法第三十條第二項規定減輕其刑。被告乙○○持有
    上開子彈部分，核其所為，係犯槍砲彈藥刀械管制條例第十
    二條第四項之未經許可持有子彈罪。被告乙○○所犯連續販
    賣第一級毒品罪，及未經許可持有子彈罪間，各行為互異，
    犯意各別，均應分論併罰。被告乙○○販賣海洛因所得二百
    零四萬一千元（即八十五萬元加二十五萬元加二十五萬元加
    三十六萬三千元加三十二萬八千元等於二百零四萬一千元）
    ，應依毒品危害防制條例第十九條第一項之規定諭知沒收，
    如全部或一部不能沒收時，以其財產抵償之。扣案如附表二
    編號九所示子彈係違禁物，爰依刑法第三十八條第一項第一
    款規定宣告沒收；另扣案如附表二編號一至八所示物品係被
    告乙○○所有，供販賣海洛因所用之物，業據被告丙○○供
    明在卷，爰依毒品危害防制條例第十九條第一項規定宣告沒
    收。再扣案如附表二編號一、二所示物品經鑑定結果雖有「
    微量海洛因成分殘留」，惟前開器物於用以攪拌或研磨海洛
    因後，均已清洗等情，業據被告丙○○供明在卷，其僅係以
    科學方法鑑驗出有「微量海洛因成分殘留」，而非指有具體
    可供沒收之海洛因或海洛因殘渣等有體物存在，爰無從依（
    修正後）毒品危害防制條例第十八條第一項規定宣告沒收，
    併此敘明。至於扣案之行動電話機並非直接供犯罪所用之物
    ；至擦槍工具、針車油、牙刷、郵局存簿、便條紙、呼叫器
    、名片、匯款申請單等物品（見警卷三七九號第三三頁至第
    三六頁），則與本案犯罪無關，毋庸諭知沒收。又被告丙○○嗣於如附表一之所示日期，始為被告乙○○利用，事後雖
    獲得約三千元之利益，惟其難遽認以自任犯罪之意思實施犯
    行，僅以幫助被告乙○○攪拌磨碎海洛因，或經被告乙○○
    之通知而持交被告乙○○，並非將毒品持交不特定之人或孟
    暉、甲○○等人，或自不特定之人或孟暉、甲○○等人取得
    上開販賣毒品之代價，而有確實參與販賣毒品海洛因之犯行
    ，難遽認其有自任犯罪之意思，事前同謀並參與本件乙○○
    販賣海洛因之犯行，自難遽以販賣毒品海洛因之共同正犯論
    科，合併說明。
四、原審以被告乙○○、丙○○罪證已臻明確，因予論罪科刑，
    固非無見，惟查(一)原判決就販賣毒品所用之物即扣案如附表
    二編號一至八所示之物品認係被告乙○○所有，供販賣海洛
    因所用之物，竟未優先依毒品危害防制條例第十九條第一項
    之規定適用宣告沒收，而依刑法第三十八條第一項第二款之
    普通規定宣告沒收，已有未洽；(二)又原判決既認定被告丙○○係自附表一所示之日期（九十二年一月五日起），幫助被
    告乙○○販賣毒品二十六次，共販賣毒品得款三十二萬八千
    元，已超過公訴人之起訴事實，漏未釐清與起訴論罪科刑部
    分有連續犯之裁判上一罪之關係，為起訴效力範圍所及，自
    得一併審理，亦有未洽；(三)原判決漏引罰金罰鍰提高標準條
    例第二條、贅引罰金罰鍰提高標準條例第一條前段，亦有欠
    妥；又被告乙○○、丙○○於本院否認犯罪指摘原判決不當
    ，雖不足採，惟原判決關於被告乙○○販賣第一級毒品及未
    經許可持有子彈暨被告丙○○幫助販賣第一級毒品部分既有
    可議，自應由本院將原判決上開部分撤銷改判。爰審酌被告
    乙○○曾因違反肅清煙毒條例案件，經判處有期徒刑九年後
    確定（未構成累犯），猶不知悔改，再犯本案，其明知海洛
    因對人體之危害，竟為圖私利販賣毒品，足以使購買施用者
    導致精神障礙、性格異常，甚至造成生命危險之生理成癮性
    及心理依賴性，戕害國民身心健康，惡性非輕及其所販賣毒
    品之次數、數量甚多，其行為危害社會甚為嚴重，而其所持
    有之子彈數量亦甚多，危害社會治安等一切情狀，另審酌被
    告丙○○智識程度不高，僅係受被告乙○○利用，羼入粉末
    、代為保管、交付海洛因，及其犯罪後態度等一切情狀，分
    別判處被告乙○○連續販賣第一級毒品部分，處無期徒刑，
    褫奪公權終身；又未經許可，持有子彈部分，處有期徒刑拾
    月，併科罰金新臺幣玖萬元，並定其應執行無期徒刑，褫奪
    公權終身，罰金部分並諭知如易服勞役，以新臺幣玖佰元即
    銀元參佰元折算壹日，復將其販賣毒品所得新臺幣貳佰零肆
    萬壹仟元沒收之，如全部或一部不能沒收時，以其財產抵償
    之；扣案如附表二所示物品均沒收。丙○○連續幫助販賣第
    一級毒品部分，處有期徒刑柒年貳月。又被告丙○○於被告
    乙○○在附表一所示之二六次每次均獲得約三、四千元（依
    有利被告之方法，按三千元計算），估計被告丙○○應共獲
    得七萬八千元，此為被告丙○○犯罪所得，亦應依毒品危害
    防制條例第十九條第一項之規定宣告沒收，如全部或一部不
    能沒收時，以其財產抵償之。
據上論結，應依刑事訴訟法第三百六十九條第一項前段、第三百
六十四條、第二百九十九條第一項前段、毒品危害防制條例第四
條第一項、第十九條第一項，槍砲彈藥刀械管制條例第十二條第
四項，刑法第二條第一項前段、第十一條前段、第五十六條、第
三十條第二項、第五十一條第四款、第四十二條第二項、第三十
七條第一項、第三十八條第一項第一款、第二款，罰金罰鍰提高
標準條例第二條，判決如主文。
本案經檢察官曾銘芳到庭執行職務。
中　　華　　民　　國　　94　　年　　8 　　月　　17　　日
                  刑事第二庭    審判長法  官  葉居正
                                      法  官  李文福
                                      法  官  莊俊華
以上正本證明與原本無異。
如不服本判決，應於收受本判決後十日內向本院提出上訴書狀。
其未敘述上訴理由者並得於提起上訴後十日內向本院補提理由書
狀（均須按他造當事人之人數附繕本）「切勿逕送上級法院」。
　　　　　　　　　　　　　　　　　　　書記官  廖明娟
中　　華　　民　　國　　94　　年　　8 　　月　　18　　日
附錄法條：
毒品危害防制條例第四條：
製造、運輸、販賣第一級毒品者，處死刑或無期徒刑；處無期徒
刑者，得併科新台幣一千萬元以下罰金。
槍砲彈藥刀械管制條例第十二條第四項：
未經許可，持有、寄藏或意圖販賣而陳列子彈者，處五年以下有
期徒刑，併科新台幣三百萬元以下罰金。
附表一：
┌──┬────────────┬───────┬──────────┐
│編號│  時                間  │金額（新台幣）│  備            註  │
├──┼────────────┼───────┼──────────┤
│一  │九十二年一月五日        │一萬二千元    │九十二年度監字一號  │
├──┼────────────┼───────┼──────────┤
│二  │九十二年一月十日        │二萬五千元    │九十二年度監字五號  │
├──┼────────────┼───────┼──────────┤
│三  │同右                    │一千元        │同上                │
├──┼────────────┼───────┼──────────┤
│四  │九十二年一月十二日      │六千元        │同上                │
├──┼────────────┼───────┼──────────┤
│五  │同右                    │一萬元        │同上                │
├──┼────────────┼───────┼──────────┤
│六  │九十二年一月十三日      │一萬二千元    │同上                │
├──┼────────────┼───────┼──────────┤
│七  │九十二年一月十四日      │一萬元        │同上                │
├──┼────────────┼───────┼──────────┤
│八  │九十二年一月十五日      │一萬五千元    │同上                │
├──┼────────────┼───────┼──────────┤
│九  │九十二年一月十八日      │一萬元        │同上                │
├──┼────────────┼───────┼──────────┤
│十  │同右                    │五千元        │同上                │
├──┼────────────┼───────┼──────────┤
│十一│九十二年一月十九日      │五千元        │同上                │
├──┼────────────┼───────┼──────────┤
│十二│九十二年二月六日        │七千元        │九十二年度監字二七號│
├──┼────────────┼───────┼──────────┤
│十三│同右                    │五千元        │同上                │
├──┼────────────┼───────┼──────────┤
│十四│九十二年二月十八日      │五千元        │同上                │
├──┼────────────┼───────┼──────────┤
│十五│九十二年二月十九日      │二萬元        │同上                │
├──┼────────────┼───────┼──────────┤
│十六│九十二年二月二十日      │二萬元        │同上                │
├──┼────────────┼───────┼──────────┤
│十七│九十二年三月四日        │一萬元        │九十二年度偵字第四五│
│    │                        │              │三０號偵查卷第五九頁│
├──┼────────────┼───────┼──────────┤
│十八│九十二年三月五日        │四萬元        │同上卷第六一頁      │
├──┼────────────┼───────┼──────────┤
│十九│九十二年三月六日        │二萬元        │同上卷第六三頁      │
├──┼────────────┼───────┼──────────┤
│二十│九十二年三月十二日      │二萬元        │同上卷第六八頁      │
├──┼────────────┼───────┼──────────┤
│二一│九十二年三月十六日      │一萬元        │九十二年度監字六一號│
├──┼────────────┼───────┼──────────┤
│二二│九十二年三月十八日      │一萬元        │同上                │
├──┼────────────┼───────┼──────────┤
│二三│九十二年三月二十日      │一萬元        │同上                │
├──┼────────────┼───────┼──────────┤
│二四│九十二年三月二十三日    │一萬元        │同右                │
├──┼────────────┼───────┼──────────┤
│二五│九十二年三月二十四日    │一萬元        │同上                │
├──┼────────────┼───────┼──────────┤
│二六│九十二年三月三十一日    │二萬元        │九十二年度偵字第四五│
│    │                        │              │三六號偵查卷第四七頁│
├──┼────────────┼───────┼──────────┤
│    │                        │              │合計三十二萬八千元  │
└──┴────────────┴───────┴──────────┘
附表二：
┌──┬────────────┬───────┬──────────┐
│編號│  品                名  │  數      量  │  備            註  │
├──┼────────────┼───────┼──────────┤
│一  │電子秤                  │貳台          │                    │
├──┼────────────┼───────┼──────────┤
│二  │磨咖啡豆機              │壹台          │經檢驗結果，發現有微│
│    │                        │              │量海洛因成分殘留。  │
├──┼────────────┼───────┼──────────┤
│三  │果菜榨汁機              │壹組          │經檢驗結果，發現有微│
│    │                        │              │量海洛因成分殘留。  │
├──┼────────────┼───────┼──────────┤
│四  │九號夾鍊袋              │伍包          │                    │
├──┼────────────┼───────┼──────────┤
│五  │四號夾鍊袋              │包          │                    │
├──┼────────────┼───────┼──────────┤
│六  │一號夾鍊袋              │肆包          │                    │
├──┼────────────┼───────┼──────────┤
│七  │白色粉末                │肆包          │合計淨重三千四百九十│
│    │（非海洛因）            │              │一公克，空包裝總重四│
│    │                        │              │十九．九八公克。    │
├──┼────────────┼───────┼──────────┤
│八  │米黃色粉末              │伍包          │經檢驗結果，發現主成│
│    │（非海洛因）            │              │分係局部麻醉劑      │
│    │                        │              │Lidocaine、Procaine │
│    │                        │              │等成分。合計淨重三千│
│    │                        │              │九百六十二．八０公克│
│    │                        │              │，空包裝總重七十五．│
│    │                        │              │０三公克。          │
├──┼────────────┼───────┼──────────┤
│九  │制式子彈                │壹佰拾伍顆    │均係口徑９mm制式子彈│
│    │                        │              │，均具殺傷力。      │
└──┴────────────┴───────┴──────────┘
